---
title: "St\u00E1tn\u00ED zam\u011Bstnanci a \u00FA\u0159edn\u00EDci: kde pracuj\u00ED a za kolik?"
author: "Daniel Bartu\u0161ek, Petr Bouchal, Petr Jansk\u00FD"
output:
  html_document: default
  pdf_document: default
  
knit: (function(input_file, encoding) {
  out_dir <- 'docs';
  rmarkdown::render(input_file,
 encoding=encoding,
 output_file=file.path(dirname(input_file), out_dir, 'index.html'))})
---

```{r setup, include=FALSE}
library(dplyr)
library(plotly)
library(ggplot2)
library(data.table)
library(stringr)
library(tidyr)
options("scipen"=100, "digits"=8)
dt <- readRDS("./data-interim/sections.rds")
sum <- readRDS("./data-interim/summary.rds")
knitr::opts_chunk$set(echo = TRUE)
```




```{r priprava, echo=FALSE,warning = FALSE,message = FALSE}
abs_metrics <- dt %>%
  filter(rok == 2020, typ_rozpoctu == "SCHV") %>%
  filter(!is.na(as.numeric(kap_num))) %>%
  filter(!name %in% c("ROPO", "SS", "OSS")) %>%
  group_by(kap_name) %>%
  summarise(
    pocet_zamestnancu = sum(pocet_zamestnancu),
    prostredky_na_platy = sum(prostredky_na_platy),
    prumerny_plat = sum(prumerny_plat)
  )

bar_dt <- dt %>%
  filter(rok == 2020, typ_rozpoctu == "SCHV") %>%
  filter(!is.na(kategorie_2014_cz)) %>%
  filter(!is.na(as.numeric(kap_num))) %>%
  filter(!name %in% c("ROPO", "SS", "OSS")) %>%
  group_by(kap_name)%>%
  mutate(bar_name_count = paste(kap_name, " Celkem: ",sum(pocet_zamestnancu))) %>%
  mutate(bar_name_cost = paste(kap_name, " Celkem: ",sum(prostredky_na_platy))) %>%
  mutate(pocet_zamestnancu_agg = sum(pocet_zamestnancu),
    prostredky_na_platy_agg = sum(prostredky_na_platy),
    prumerny_plat_agg = sum(prumerny_plat))

sum_all <- sum %>%
  select(name, rok, typ_rozpoctu, prostredky_na_platy_a_oppp, pocet_zamestnancu, prumerny_plat) %>%
  reshape(
    timevar = "typ_rozpoctu",
    idvar = c("name", "rok"), direction = "wide"
  ) %>%
  rename(
    "schvaleny" = prostredky_na_platy_a_oppp.SCHV,
    "upraveny" = prostredky_na_platy_a_oppp.UPRAV,
    "skutecnost" = prostredky_na_platy_a_oppp.SKUT,
    "zam_schvaleny" = pocet_zamestnancu.SCHV,
    "zam_upraveny" = pocet_zamestnancu.UPRAV,
    "zam_skutecnost" = pocet_zamestnancu.SKUT,
    "plat_schvaleny" = prumerny_plat.SCHV,
    "plat_upraveny" = prumerny_plat.UPRAV,
    "plat_skutecnost" = prumerny_plat.SKUT,
    "type" = name,
    "year" = rok
  ) %>%
  mutate(
    rozdil_k_rozp = skutecnost - schvaleny,
    rozdil_ke_skut = schvaleny - skutecnost
  ) %>%
  group_by(type) %>%
  arrange(year) %>%
  mutate(
    plat_growth = (skutecnost - dplyr::lag(skutecnost)) / lag(skutecnost) * 100,
    zam_growth = (zam_skutecnost - dplyr::lag(zam_skutecnost)) / lag(zam_skutecnost) * 100
  )

lty <- c(schvaleny = "dash", skutecnost = "solid")
```


<style>
body {
text-align: justify}
</style>


## Shrnutí


## Úvod

### Metodologie a Data

## Výsledky

### Počet zaměstnanců dle regulace zaměstnanosti

^[Všechny grafy byly vytvořeny pomocí plotly. Pro detailnější analýzu se může hodit udělat drag+drop výseč přímo v grafu (Zoom button), nebo odškrtnout některé z kategorií v legendě napravo. Double-clickem na kategorii v legendě je možné skrýt všechny kategorie až na tu vybranou kategorii. Pro reset je tam “Reset axes” button.] 


```{r tree_prep, echo=FALSE, out.width="100%",warning = FALSE,message = FALSE}

aux <- dt %>%
  filter(!is.na(kategorie_2014_cz), typ_rozpoctu == "SKUT", kategorie_2014 != "Statni sprava", rok == 2020) %>%
  group_by(kategorie_2014_cz) %>%
  summarise(cost = sum(prostredky_na_platy),
            count = sum(pocet_zamestnancu)) %>%
  rename("labels" = kategorie_2014_cz) %>%
  mutate(parents = c("\u00DAst\u0159edn\u00ED org\u00E1ny", "St\u00E1tn\u00ED spr\u00E1va", "\u00DAst\u0159edn\u00ED org\u00E1ny", "Organiza\u010Dn\u00ED slo\u017Eky st\u00E1tu", "", "St\u00E1tn\u00ED spr\u00E1va"))

#UO = Ministrerstva + Ostatni ustrednu
#SS = UO+Sbory+Neustredni SS

to_append <- data.frame(
  labels = c("\u00DAst\u0159edn\u00ED org\u00E1ny", "St\u00E1tn\u00ED spr\u00E1va", "Organiza\u010Dn\u00ED slo\u017Eky st\u00E1tu"), parents = c("St\u00E1tn\u00ED spr\u00E1va", "Organiza\u010Dn\u00ED slo\u017Eky st\u00E1tu", ""),
  cost = c(
    aux$cost[aux$labels == "Ministerstva"] +
      aux$cost[aux$labels == "Ostatn\u00ED \u00FAst\u0159edn\u00ED"],
    aux$cost[aux$labels == "Ministerstva"] +
      aux$cost[aux$labels == "Ostatn\u00ED \u00FAst\u0159edn\u00ED"] +
      aux$cost[aux$labels == "Sbory"] +
      aux$cost[aux$labels == "Ne\u00FAst\u0159edn\u00ED st. spr\u00E1va"],
    aux$cost[aux$labels == "Ministerstva"] +
      aux$cost[aux$labels == "Ostatn\u00ED \u00FAst\u0159edn\u00ED"] +
      aux$cost[aux$labels == "Sbory"] +
      aux$cost[aux$labels == "Ne\u00FAst\u0159edn\u00ED st. spr\u00E1va"] +
      aux$cost[aux$labels == "Ostatn\u00ED v\u010D. arm\u00E1dy"]
  ),
  count = c(
    aux$count[aux$labels == "Ministerstva"] +
      aux$count[aux$labels == "Ostatn\u00ED \u00FAst\u0159edn\u00ED"],
    aux$count[aux$labels == "Ministerstva"] +
      aux$count[aux$labels == "Ostatn\u00ED \u00FAst\u0159edn\u00ED"] +
      aux$count[aux$labels == "Sbory"] +
      aux$count[aux$labels == "Ne\u00FAst\u0159edn\u00ED st. spr\u00E1va"],
    aux$count[aux$labels == "Ministerstva"] +
      aux$count[aux$labels == "Ostatn\u00ED \u00FAst\u0159edn\u00ED"] +
      aux$count[aux$labels == "Sbory"] +
      aux$count[aux$labels == "Ne\u00FAst\u0159edn\u00ED st. spr\u00E1va"] +
      aux$count[aux$labels == "Ostatn\u00ED v\u010D. arm\u00E1dy"]
  )
)

tree_data <- rbind(aux, to_append)

tree_data<-tree_data %>% mutate("cost_perc" = cost/sum(cost[which(tree_data$parents == "")]),
                     "count_perc" = count/sum(count[which(tree_data$parents  == "")]))
```



```{r tree_plot, echo=FALSE, out.width="100%",warning = FALSE,message = FALSE}

A1<-tree_data %>%
  plot_ly(
    type = "treemap",
    branchvalues = "total",
    labels = tree_data$labels,
    parents = tree_data$parents,
    values = tree_data$cost,
    hovertemplate = ~ paste("<extra></extra>", " Kategorie: ", labels, "<br>", " Rozpo\u010Det:", format(cost, big.mark = " "), "K\u010D", "<br>", " Pod\u00EDl na celku:", round(cost_perc*100,1), "%"),
    domain = list(column = 0)
  ) %>%
  layout(title = list(text = "Graf A1. Výdaje na platy státních zaměstnanců (dle regulace zaměstnanosti)", y = 0.98)) %>%
  layout(treemapcolorway = c("lightsalmon", "steelblue"), annotations = list(text = "Pozn: Pro bližší detail lze kategorie rozkliknout", x = 1, y = -0.05, showarrow = FALSE))

tree_plot_count<-tree_data %>%
  plot_ly(
    type = "treemap",
    branchvalues = "total",
    labels = tree_data$labels,
    parents = tree_data$parents,
    values = tree_data$count,
    hovertemplate = ~ paste("<extra></extra>", " Kategorie: ", labels, "<br>", " Po\u010Det zam\u011Bstnanc\u016F:", format(count, big.mark = " "), "<br>", " Pod\u00EDl na celku:", round(count_perc*100,1), "%"),
    domain = list(column = 0)
  ) %>%
  layout(title = list(text = "Graf 1. Počet státních zaměstnanců (dle regulace zaměstnanosti)", y = 0.98)) %>%
  layout(treemapcolorway = c("lightsalmon", "steelblue"), annotations = list(text = "Pozn: Pro bližší detail lze kategorie rozkliknout", x = 1, y = -0.05, showarrow = FALSE))

tree_plot_count
```


### Počet zaměstnanců dle rozpočtových kapitol

^[Grafy A1 a A2 v příloze ukazují celkové součty platů státních zaměstnanců, které jsou podobně rozděleny jako jejich počty v grafech 1 a 2 (i protože rozdíly v počtech zaměstnanců hrají výraznější roli než rozdíly v průměrných platech).]


```{r counts, echo=FALSE, out.width="100%",warning = FALSE,message = FALSE}
plot_ly(bar_dt,
  x = ~kap_name, y = ~ pocet_zamestnancu / 1000, color = ~kategorie_2014_cz,
  hovertemplate = ~ ifelse(pocet_zamestnancu > 0, paste(
    "<extra></extra>", " Zdroj:", name, "<br>", "Kapitola:", cz_kap_name, "<br>", "Po\u010Det zam\u011Bstnanc\u016F:",
    format(pocet_zamestnancu, big.mark = " "), "<br>", "Celkem za kapitolu: ",format(pocet_zamestnancu_agg, big.mark = " ")
  ), ""), hoverinfo = "text"
) %>%
  add_bars() %>%
  layout(
    hovermode = "closest", legend = list(x = 100, y = 0.5),
    annotations = list(text = str_wrap("Poznámka: MŠMT zkresluje graf vzhledem k zahrnutí  učitelů v kategorii “Příspěvkové organizace”. Lze odflitrovat v legendě nebo v grafu.",40),
                align='left',
                xref='paper',
                yref='paper',
                x=1.30,
                y=0,
                font = list(size = 8),
                bordercolor='white',
                borderwidth=1,
                showarrow = FALSE),
    title = list(text = "Graf 2. Po\u010Det st\u00E1tn\u00EDch zam\u011Bstnanc\u016F dle rozpo\u010Dtov\u00FDch kapitol (v tis\u00EDc\u00EDch)", y = 0.98),
    xaxis = list(title = "Kapitoly",tickmode = "array",categoryorder = "array", categoryarray = arrange(bar_dt, pocet_zamestnancu_agg)$kap_name),
    yaxis = list(title = "Po\u010Det zam\u011Bstnanc\u016F"), barmode = "stack"
  ) %>%
  config(modeBarButtonsToRemove = c("zoomIn2d", "zoomOut2d", "pan2d", "lasso2d", "select2d", "autoScale2d"), displaylogo = FALSE)

```

```{r costs, echo=FALSE, out.width="100%",warning = FALSE,message = FALSE, include = F}
A2<-plot_ly(bar_dt,
  x = ~kap_name, y = ~ prostredky_na_platy / 1000000000, color = ~kategorie_2014_cz,
  hovertemplate = ~ ifelse(prostredky_na_platy > 0, paste("<extra></extra>", " Zdroj:", name, "<br>", "Kapitola:", cz_kap_name, "<br>", "Platy kumulativn\u011B:", format(prostredky_na_platy, big.mark = " "), "K\u010D", "<br>", "Celkem za kapitolu: ",format(prostredky_na_platy_agg, big.mark = " "), "K\u010D"), ""),
  hoverinfo = "text"
) %>%
  add_bars() %>%
  layout(
    hovermode = "closest",
    title = list(text = "Vizualizace v\u00FDdaj\u016F na platy (v miliard\u00E1ch)", y = 0.98),
    xaxis = list(title = "Kapitoly", categoryorder = "array", categoryarray = arrange(bar_dt, prostredky_na_platy_agg)$kap_name),
    yaxis = list(title = "Platy"),
    barmode = "stack", legend = list(x = 100, y = 0.5)
  ) %>%
  config(modeBarButtonsToRemove = c("zoomIn2d", "zoomOut2d", "pan2d", "lasso2d", "select2d", "autoScale2d"), displaylogo = FALSE)
```


### Průměrné platy státních zaměstnanců

^[Graf A3 v příloze ukazuje tyto průměrné platy ve vztahu k průměrné mzdě v národním hospodářství - mnohé z těchto platů jsou pod tímto průměrem.]


```{r mean_costs, echo=FALSE, out.width="100%",warning = FALSE,message = FALSE}
bar_dt %>%
  group_by(kategorie_2014_cz) %>%
  filter(kategorie_2014_cz != "Sbory") %>%
  mutate(wage_to_general = (ifelse(kategorie_2014 %in% c("Ministerstva", "Ostatni ustredni"), prumerny_plat / phasal_all-1, prumerny_plat / czsal_all-1))) %>%
  group_map(~ plot_ly(
    data = ., x = ~kap_name, y = ~ prumerny_plat / 1000, type = "bar", name = ~kategorie_2014_cz,
    hovertemplate = ~ ifelse(prumerny_plat > 0, paste(
      "<extra></extra>", " Zdroj:", name, "<br>", "Kapitola:", cz_kap_name, "<br>", "Pr\u016Fm\u011Brn\u00FD plat:",
      format(prumerny_plat, big.mark = " "), "K\u010D"
    ), ""), hoverinfo = "text"
  ) %>%
    add_annotations(
      text = ~unique(kategorie_2014_cz),
      x = 0.05,
      y = 1.05,
      yref = "paper",
      xref = "paper",
      font = list(family = "verdana", size = 15),
      xanchor = "left",
      yanchor = "top",
      showarrow = FALSE
    ) %>%
    layout(
      yaxis = list(title = "", range = c(20, 60)), xaxis = list(tickfont = list(size = 10), showticklabels = T, tickangle = 0, "categoryorder" = "total ascending"),
      title = list(text = "Graf 3. Pr\u016Fm\u011Brn\u00E9 platy st\u00E1tn\u00EDch zam\u011Bstnanc\u016F (v tis\u00EDc\u00EDch)", x = 50, y = 0.98), legend = list(x = 50, y = 0.5), showlegend = F
    ), keep = TRUE) %>%
  subplot(nrows = 5, shareY = TRUE)
```

```{r mean_costs_v2, echo=FALSE, out.width="100%",warning = FALSE,message = FALSE}
A3<-bar_dt %>%
  group_by(kategorie_2014_cz) %>%
  filter(kategorie_2014 != "Prispevkove organizace") %>%
  filter(kategorie_2014_cz != "Sbory") %>%
  mutate(wage_to_general = (ifelse(kategorie_2014 %in% c("Ministerstva", "Ostatni ustredni"), prumerny_plat / phasal_all-1, prumerny_plat / czsal_all-1))) %>%
  group_map(~ plot_ly(
    data = ., x = ~kap_name, y = ~ (wage_to_general)*100, type = "bar", name = ~kategorie_2014_cz,
    hovertemplate = ~  paste(
      "<extra></extra>", "Zdroj:", name, "<br>", "Kapitola:", cz_kap_name, "<br>", "Pr\u016Fm\u011Brn\u00FD plat:",
      format(prumerny_plat, big.mark = " "), "K\u010D", "<br>", "Rozd\u00EDl k pr\u016Fm\u011Brn\u00E9 mzd\u011B:",round(wage_to_general*100,1), "%"), hoverinfo = "text"
  ) %>%
    add_annotations(
      text = ~unique(kategorie_2014_cz),
      x = 0.05,
      y = 0.9,
      yref = "paper",
      xref = "paper",
      font = list(family = "verdana", size = 15),
      xanchor = "left",
      yanchor = "top",
      showarrow = FALSE
    ) %>%
    layout(
      yaxis = list(title = "",range=c(-50,70),ticksuffix="%"), xaxis = list(tickfont = list(size = 10), showticklabels = T, tickangle = 90, "categoryorder" = "total ascending"),
      title = list(text = "Graf A3. Pr\u016Fm\u011Brn\u00E9 platy st\u00E1tn\u00EDch zam\u011Bstnanc\u016F (ve vztahu k pr\u016Fm\u011Brn\u00E9 mzd\u011B v n\u00E1rodn\u00EDm hospod\u00E1\u0159stv\u00ED )", x = 50, y = 0.98), legend = list(x = 50, y = 0.5), showlegend = F
    ), keep = TRUE) %>%
  subplot(nrows = 2, shareY = F)
```


### Počty a platy státních úředníků 2003-2020
```{r count_2014, echo=FALSE, out.width="100%",warning = FALSE,message = FALSE}
#kapitoly s velkým nárůstem zaměstnanců v období 2011-2012
zk<-dt %>% filter(rok %in% c(2011,2012)) %>% 
  filter(typ_rozpoctu == "SKUT", kategorie_2014 %in% c("Ministerstva")) %>%
  select(rok,full_kap_name,kap_name,pocet_zamestnancu) %>%
  pivot_wider(names_from = c("rok"),names_prefix = "rok_",values_from = c("pocet_zamestnancu")) %>%
  mutate(perc_change = round((rok_2012-rok_2011)/rok_2011*100,1)) %>%
  arrange(desc(perc_change))


dt %>%
  filter(typ_rozpoctu == "SKUT", kategorie_2014 %in% c("Ministerstva", "Neustredni st. sprava", "Ostatni ustredni")) %>%
  filter(!kap_num %in% c(314, 306)) %>%
  group_by(kategorie_2014_cz, rok) %>%
  summarise(pocet_zamestnancu = sum(pocet_zamestnancu)) %>%
  group_by(rok) %>%
  mutate(pocet_zamestnancu_agg = sum(pocet_zamestnancu)) %>%
  plot_ly(
    x = ~rok, y = ~ pocet_zamestnancu / 1000, color = ~kategorie_2014_cz,
    hovertemplate = ~ paste(
      "<extra></extra>", "Rok:", rok, "<br>", "Kategorie:", kategorie_2014_cz, "<br>",
      "Zam\u011Bstnanc\u016F:", format(pocet_zamestnancu, big.mark = " "), "<br>",
      "Celkem za rok: ", format(pocet_zamestnancu_agg, big.mark = " ")
    ),
    hoverinfo = "text"
  ) %>%
  add_bars() %>%
  layout(
    title = list(text = "Graf 4. Počet státních úředníků 2003-2020 (v tisících)", y = 0.98),
    annotations = list(text = str_wrap("Pro přehlednost vynechány kapitoly MZV a MV, které by vzhledem ke strukturálním změnám způsobily kumulativní nárůst o zhruba 60% na Ministerstvech mezi roky 2011-2012. Graf s kapitolami MZV a MV je v příloze",40),
                align='left',
                xref='paper',
                yref='paper',
                x=1.30,
                y=0,
                font = list(size = 8),
                bordercolor='white',
                borderwidth=1,
                showarrow = FALSE),
    xaxis = list(title = ""),
    yaxis = list(title = ""),
    barmode = "stack", legend = list(x = 100, y = 0.5)
  ) %>%
  config(modeBarButtonsToRemove = c("zoomIn2d", "zoomOut2d", "pan2d", "lasso2d", "select2d", "autoScale2d"), displaylogo = FALSE)
```


```{r cost_2014, echo=FALSE, out.width="100%",warning = FALSE,message = FALSE}
vyvoj_bar <- dt %>%
  filter(typ_rozpoctu == "SKUT", kategorie_2014 %in% c("Ministerstva", "Neustredni st. sprava", "Ostatni ustredni")) %>%
  filter(!kap_num %in% c(314, 306)) %>%
  group_by(kategorie_2014_cz, rok) %>%
  summarise(
    prostredky_na_platy_nom = sum(prostredky_na_platy),
    prostredky_na_platy_real = sum(prostredky_na_platy * base_2020)
  ) %>%
  group_by(rok) %>%
  mutate(prostredky_na_platy_nom_agg = sum(prostredky_na_platy_nom),
         prostredky_na_platy_real_agg = sum(prostredky_na_platy_real))
A4<-vyvoj_bar %>%
  plot_ly(
    x = ~rok, y = ~ prostredky_na_platy_nom / 1000000000, color = ~kategorie_2014_cz,
    hovertemplate = ~ paste(
      "<extra></extra>", "Rok:", rok, "<br>", "Kategorie:", kategorie_2014_cz, "<br>",
      "Rozpo\u010Det:", format(prostredky_na_platy_nom, big.mark = " "), "K\u010D",
       "<br>",
      "Celkem za rok: ", format(prostredky_na_platy_nom_agg, big.mark = " "), "K\u010D"
    ),
    hoverinfo = "text"
  ) %>%
  add_bars() %>%
  layout(
    title = list(text = "Graf A4. Výdaje na platy státních úředníků 2003-2020 (v miliardách Kč)", y = 0.98),
    annotations = list(text = str_wrap("Pro přehlednost vynechány kapitoly MZV a MV, které by vzhledem ke strukturálním změnám způsobily kumulativní nárůst o zhruba 60% na Ministerstvech mezi roky 2011-2012.<br> V roce 2011 došlo k změně klasifikace státních zaměstnanců, která způsobila část změny v počtu státních úředníků z roku 2010 na rok 2011. Detaily viz text.",40),
            align='left',
            xref='paper',
            yref='paper',
            x=1.30,
            y=0,
            font = list(size = 8),
            bordercolor='white',
            borderwidth=1,
            showarrow = FALSE),
    xaxis = list(title = ""),
    yaxis = list(title = ""),
    barmode = "stack", legend = list(x = 100, y = 0.5)
  ) %>%
  config(modeBarButtonsToRemove = c("zoomIn2d", "zoomOut2d", "pan2d", "lasso2d", "select2d", "autoScale2d"), displaylogo = FALSE)

A5<-vyvoj_bar %>%
  plot_ly(
    x = ~rok, y = ~ prostredky_na_platy_real / 1000000000, color = ~kategorie_2014_cz,
    hovertemplate = ~ paste(
      "<extra></extra>", "Rok:", rok, "<br>", "Kategorie:", kategorie_2014_cz, "<br>",
      "Rozpo\u010Det:", format(prostredky_na_platy_real, big.mark = " "), "K\u010D",
       "<br>",
      "Celkem za rok: ", format(prostredky_na_platy_real_agg, big.mark = " "), "K\u010D"
    ),
    hoverinfo = "text"
  ) %>%
  add_bars() %>%
  layout(
    title = list(text = "Graf A5. Reálné výdaje na platy státních úředníků 2003-2020 (v miliardách Kč, ceny roku 2020)", y = 0.98),
    annotations = list(text = str_wrap("Pro přehlednost vynechány kapitoly MZV a MV, které by vzhledem ke strukturálním změnám způsobily kumulativní nárůst o zhruba 60% na Ministerstvech mezi roky 2011-2012.<br> V roce 2011 došlo k změně klasifikace státních zaměstnanců, která způsobila část změny v počtu státních úředníků z roku 2010 na rok 2011. Detaily viz text.",40),
            align='left',
            xref='paper',
            yref='paper',
            x=1.30,
            y=0,
            font = list(size = 8),
            bordercolor='white',
            borderwidth=1,
            showarrow = FALSE),
    xaxis = list(title = ""),
    yaxis = list(title = ""),
    barmode = "stack", legend = list(x = 100, y = 0.5)
  ) %>%
  config(modeBarButtonsToRemove = c("zoomIn2d", "zoomOut2d", "pan2d", "lasso2d", "select2d", "autoScale2d"), displaylogo = FALSE)
```


```{r cost_cumsum_2014, echo=FALSE, out.width="100%",warning = FALSE,message = FALSE}
aux2 <- dt %>%
  filter(kategorie_2014 %in% c("Ministerstva", "Neustredni st. sprava", "Ostatni ustredni", "Statni sprava"), typ_rozpoctu == "SKUT") %>%
  filter(!kap_num %in% c(314, 306)) %>%
  # not included in previous
  group_by(kategorie_2014_cz, rok) %>%
  summarise(
    prostredky_na_platy = sum(prostredky_na_platy),
    base_2003 = mean(base_2003),
    pocet_kapitol = length(kap_num),
    platy_weighted = prostredky_na_platy / pocet_kapitol
  ) %>%
  mutate(plat_base = prostredky_na_platy[1]) %>%
  mutate(plat_base_weighted = platy_weighted[1]) %>%
  mutate(output = (prostredky_na_platy / (base_2003 * plat_base) - 1)) %>%
  mutate(output_weighted = (prostredky_na_platy / base_2003 - plat_base) / plat_base)

A6<-aux2 %>%
  plot_ly(
    x = ~rok, y = ~ output * 100, type = "scatter", color = ~kategorie_2014_cz, mode = "line", linetypes = lty,
    text = ~ paste(
      " Rok:", rok, "<br>", "Kategorie:", kategorie_2014_cz, "<br>",
      "Hodnota:", round(output, 4) * 100, "%"
    ),
    hoverinfo = "text",
    legendgroup = ~kategorie_2014_cz
  ) %>%
  layout(
    title = list(text = "Graf A6. Kumulovaná změna reálných výdajů na platy státních úředníků 2003-2020 (v %)", y = 0.98),
    annotations = list(text = str_wrap("Pro přehlednost vynechány kapitoly MZV a MV, které by vzhledem ke strukturálním změnám způsobily kumulativní nárůst o zhruba 60% na Ministerstvech mezi roky 2011-2012.<br> V roce 2011 došlo k změně klasifikace státních zaměstnanců, která způsobila část změny v počtu státních úředníků z roku 2010 na rok 2011. Detaily viz text.",40),
        align='left',
        xref='paper',
        yref='paper',
        x=1.30,
        y=0,
        font = list(size = 8),
        bordercolor='white',
        borderwidth=1,
        showarrow = FALSE),
    xaxis = list(title = ""),
    yaxis = list(title = "", tickprefix = "+", ticksuffix = "%"), legend = list(x = 100, y = 0.5)
  ) %>%
  config(modeBarButtonsToRemove = c("zoomIn2d", "zoomOut2d", "pan2d", "lasso2d", "select2d", "autoScale2d"), displaylogo = FALSE)
```



```{r mean_wage_2020, echo=FALSE, out.width="100%",warning = FALSE,message = FALSE}
dt %>%
  filter(kategorie_2014 %in% c("Ministerstva", "Neustredni st. sprava", "Ostatni ustredni", "Statni sprava"), typ_rozpoctu == "SKUT") %>%
  #filter(!kap_num %in% c(314,306)) %>% #not included in previous
  group_by(rok, kategorie_2014_cz) %>%
  summarise(
    prumerny_plat_agg = (sum(prostredky_na_platy) / sum(pocet_zamestnancu)) / 12,
    base_2020 = mean(base_2020),
    max_change_kap = kap_name[which.max(wage_in_2020_change)],
    max_change = round(max(wage_in_2020_change, na.rm = T), 4),
    min_change_kap = kap_name[which.min(wage_in_2020_change)],
    min_change = round(min(wage_in_2020_change, na.rm = T), 4)
  ) %>%
  mutate(wage_in_2020 = prumerny_plat_agg * base_2020) %>%
  plot_ly(
    x = ~rok, y = ~ wage_in_2020 / 1000, type = "scatter", color = ~kategorie_2014_cz, mode = "line", linetypes = lty,
    text = ~ paste(
      " Rok:", rok, "<br>", "Kategorie:", kategorie_2014_cz, "<br>", "Hodnota:", format(round(wage_in_2020, 0), big.mark = " "), "K\u010D", "<br>",
      "Nejv\u011Bt\u0161\u00ED n\u00E1rust:", "<br>", max_change_kap, ": ", max_change * 100, " %", "<br>",
      "Nejmen\u0161\u00ED n\u00E1rust:", "<br>", min_change_kap, ": ", min_change * 100, " %", "<br>"
    ),
    hoverinfo = "text",
    legendgroup = ~kategorie_2014_cz
  ) %>%
  layout(
    title = list(text = "Graf 5. Reálné průměrné hrubé měsíční platy (v tisících; ceny roku 2020)", y = 0.98),
    xaxis = list(title = ""),
    yaxis = list(title = ""), legend = list(x = 100, y = 0.5)
  ) %>%
  config(modeBarButtonsToRemove = c("zoomIn2d", "zoomOut2d", "pan2d", "lasso2d", "select2d", "autoScale2d"), displaylogo = FALSE)

```




```{r mean_wage_pct_change_2020, echo=FALSE, out.width="100%",warning = FALSE,message = FALSE}
A7<-dt %>%
  filter(kategorie_2014 %in% c("Ministerstva", "Neustredni st. sprava", "Ostatni ustredni", "Statni sprava"), typ_rozpoctu == "SKUT") %>%
  filter(!kap_num %in% c(314, 306)) %>%
  # not included in previous
  group_by(kategorie_2014_cz, rok) %>%
  summarise(
    prumerny_plat_agg = (sum(prostredky_na_platy) / sum(pocet_zamestnancu)) / 12,
    base_2020 = mean(base_2020),
    max_change_kap = kap_name[which.max(mzda_prumer_skut_ke_skut)],
    max_change = round(max(mzda_prumer_skut_ke_skut, na.rm = T), 4),
    min_change_kap = kap_name[which.min(mzda_prumer_skut_ke_skut)],
    min_change = round(min(mzda_prumer_skut_ke_skut, na.rm = T), 4)
  ) %>%
  mutate(wage_in_2020 = prumerny_plat_agg * base_2020) %>%
  group_by(kategorie_2014_cz) %>%
  arrange(rok) %>%
  mutate(wage_base = wage_in_2020[1]) %>%
  mutate(cum_pct_wage_change = (wage_in_2020 - wage_base) / wage_base) %>%
  plot_ly(
    x = ~rok, y = ~ cum_pct_wage_change * 100, type = "scatter", color = ~kategorie_2014_cz, mode = "line", linetypes = lty,
    text = ~ paste(
      " Rok:", rok, "<br>", "Kategorie:", kategorie_2014_cz, "<br>",
      "Nejv\u011Bt\u0161\u00ED n\u00E1rust:", "<br>", max_change_kap, ": ", max_change * 100, " %", "<br>",
      "Nejmen\u0161\u00ED n\u00E1rust:", "<br>", min_change_kap, ": ", min_change * 100, " %", "<br>"
    ),
    hoverinfo = "text",
    legendgroup = ~kategorie_2014_cz
  ) %>%
  layout(
    title = list(text = "Graf A7. Kumulovaná změna reálných průměrných platů státních úředníků (v %)", y = 0.98),
    annotations = list(text = str_wrap("Pro přehlednost vynechány kapitoly MZV a MV, které by vzhledem ke strukturálním změnám způsobily kumulativní nárůst o zhruba 60% na Ministerstvech mezi roky 2011-2012.",40),
        align='left',
        xref='paper',
        yref='paper',
        x=1.30,
        y=0,
        font = list(size = 8),
        bordercolor='white',
        borderwidth=1,
        showarrow = FALSE),
    xaxis = list(title = ""),
    yaxis = list(title = "", tickprefix = "+", ticksuffix = "%"), legend = list(x = 100, y = 0.5)
  ) %>%
  config(modeBarButtonsToRemove = c("zoomIn2d", "zoomOut2d", "pan2d", "lasso2d", "select2d", "autoScale2d"), displaylogo = FALSE)


```


```{r wage_to_general, echo=FALSE, out.width="100%",warning = FALSE,message = FALSE}
dt %>%
  filter(kategorie_2014 %in% c("Ministerstva", "Neustredni st. sprava", "Ostatni ustredni", "Statni sprava"), typ_rozpoctu == "SKUT") %>%
  #filter(!kap_num %in% c(314, 306)) %>%
  group_by(kategorie_2014, kategorie_2014_cz, rok) %>%
  summarise(
    wage_to_general_ = mean(wage_to_general),
    prumerny_plat_agg = (sum(prostredky_na_platy) / sum(pocet_zamestnancu)) / 12,
    max_change_kap = kap_name[which.max(mzda_k_nh)],
    phasal_all = mean(phasal_all),
    czsal_all = mean(czsal_all),
    max_change = round(max(mzda_k_nh, na.rm = T), 4),
    min_change_kap = kap_name[which.min(mzda_k_nh)],
    min_change = round(min(mzda_k_nh, na.rm = T), 4)
  ) %>%
  mutate(wage_to_general = (ifelse(kategorie_2014 %in% c("Ministerstva", "Ostatni ustredni"), prumerny_plat_agg / phasal_all, prumerny_plat_agg / czsal_all))) %>%
  plot_ly(
    x = ~rok, y = ~ wage_to_general * 100, type = "scatter", color = ~kategorie_2014_cz, mode = "line", linetypes = lty,
    text = ~ paste(
      " Rok:", rok, "<br>", "Kategorie:", kategorie_2014_cz, "<br>",
      "Nejv\u011Bt\u0161\u00ED n\u00E1rust:", "<br>", max_change_kap, ": ", max_change * 100, " %", "<br>",
      "Nejmen\u0161\u00ED n\u00E1rust:", "<br>", min_change_kap, ": ", min_change * 100, " %", "<br>"
    ),
    hoverinfo = "text",
    legendgroup = ~kategorie_2014_cz
  ) %>%
  layout(
    title = list(text = "Graf 6. Průměrný plat ve státní správě ve vztahu k průměrné mzdě v národním hospodářství", y = 0.98),
        annotations = list(text = str_wrap("Poznámky: Pro ministerstva a ostatní ústřední orgány použité hodnoty průměrné mzdy v Praze. V ostatních případech je jako reference použitý průměrný plat v národním hospodářství. Hodnota 100% znamená, že průměrný plat v kategorii je stejný jako průměrný plat v národním hospodářství. Popisky “Největší a nejmenší nárust” zde vyjadřují procentuální změnu platu ve vztahu k průměrnému platu v ČR. Tedy pokud plat na Ministerstvu financí byl v jednom roce roven 115% pražského platu, a další rok vzrostl na 130%, největší nárůst by byl 15%.",40),
        align='left',
        xref='paper',
        yref='paper',
        x=1.30,
        y=0,
        font = list(size = 8),
        bordercolor='white',
        borderwidth=1,
        showarrow = FALSE),
    xaxis = list(title = ""),
    yaxis = list(title = "", ticksuffix = "%"), legend = list(x = 100, y =0.8)
  ) %>%
  config(modeBarButtonsToRemove = c("zoomIn2d", "zoomOut2d", "pan2d", "lasso2d", "select2d", "autoScale2d"), displaylogo = FALSE)


```


```{r 2020_effect, echo=FALSE, out.width="100%",warning = FALSE,message = FALSE}

line <- list(
  type = "line",
  line = list(color = "pink"),
  xref = "paper",
  yref = "paper",
  "y0" = 0,
  "y1" = 1,
  "x0" = 0,
  "x1" = 1
)

infl <- dt %>% filter(rok == 2004) %>% select(base_2020) %>% first() %>% pull()
A8<-dt %>%
  filter(!is.na(kategorie_2014_cz), typ_rozpoctu == "SKUT", kategorie_2014 != "Statni sprava") %>%
  filter(rok %in% c(2004, 2020)) %>%
  filter(!kap_num %in% c(314, 306)) %>%
  group_by(kategorie_2014_cz, rok) %>%
  summarise(
    base_2020 = base_2020[1],
    zam_skutecnost = sum(pocet_zamestnancu),
    plat_skutecnost = (sum(prostredky_na_platy) / sum(pocet_zamestnancu)) / 12
  ) %>%
  as.data.table() %>%
  dcast(kategorie_2014_cz ~ rok, value.var = c("zam_skutecnost", "plat_skutecnost")) %>%
  mutate(
    zam_change = (zam_skutecnost_2020/zam_skutecnost_2004 - 1),
    plat_change = (plat_skutecnost_2020/(plat_skutecnost_2004*infl) - 1)
  ) %>%
  plot_ly(
    x = ~ plat_change * 100, y = ~ zam_change * 100, color = ~kategorie_2014_cz,
    text = ~ paste(
      " Zm\u011Bna platu:", round(plat_change, 4) * 100, "%", "<br>",
      "Zm\u011Bna po\u010Dtu zam\u011Bstnanc\u016F:", round(zam_change, 4) * 100, "%"
    ),
    hoverinfo = "text",
    legendgroup = ~kategorie_2014_cz
  ) %>%
  layout(
    title = list(text = "Graf A8. Celkové reálné změny platů a počtu zaměstnanců v období 2004-2020", y = 0.98),
    annotations = list(text = str_wrap("Pro přehlednost vynechány kapitoly MZV a MV, které by vzhledem ke strukturálním změnám způsobily kumulativní nárůst o zhruba 60% na Ministerstvech mezi roky 2011-2012.",40),
        align='left',
        xref='paper',
        yref='paper',
        x=1,
        y=0,
        font = list(size = 8),
        bordercolor='white',
        borderwidth=1,
        showarrow = FALSE),
    showlegend = FALSE,
    xaxis = list(title = "Zm\u011Bna pr\u016Fm\u011Brn\u00E9ho platu", ticksuffix = "%",range = c(-5,60)),
    yaxis = list(title = "Zm\u011Bna po\u010Dtu zam\u011Bstnanc\u016F", showtickprefix = "last",range = c(-20,15), tickprefix = "+", ticksuffix = "%", showticksuffix = "all"), legend = list(x = 100, y = 0.5)
  ) %>%
  add_markers() %>%
  add_text(text = ~ str_wrap(kategorie_2014_cz, 10), textposition = "top center")
```


```{r prac_mista_skut_rozp_kap, echo=FALSE, out.width="100%",warning = FALSE,message = FALSE}
kaps_to_exclude <- dt %>%
  filter(kategorie_2014 %in% c("Ministerstva", "Neustredni st. sprava", "Ostatni ustredni", "Statni sprava")) %>%
  filter(typ_rozpoctu != "SCHV") %>%
  select(rok, kategorie_2014_cz, typ_rozpoctu, kap_num, pocet_zamestnancu, full_kap_name) %>%
  spread(key = typ_rozpoctu, value = pocet_zamestnancu) %>%
  group_by(rok, kap_num) %>%
  summarise(
    SKUT = sum(SKUT),
    UPRAV = sum(UPRAV)
  ) %>%
  ungroup() %>%
  group_by(kap_num) %>%
  summarise(max_skut = max(SKUT)) %>%
  filter(max_skut < 100) %>%
  pull(kap_num)


A9<-dt %>%
  filter(kategorie_2014 %in% c("Ministerstva", "Neustredni st. sprava", "Ostatni ustredni", "Statni sprava")) %>%
  filter(typ_rozpoctu != "SCHV") %>%
  filter(!kap_num %in% c(kaps_to_exclude, 312)) %>%
  select(rok, kategorie_2014_cz, typ_rozpoctu, kap_name, pocet_zamestnancu, cz_kap_name) %>%
  spread(key = typ_rozpoctu, value = pocet_zamestnancu) %>%
  group_by(rok, kap_name, cz_kap_name) %>%
  summarise(
    SKUT = sum(SKUT),
    UPRAV = sum(UPRAV)
  ) %>%
  mutate(diff = (SKUT - UPRAV) / UPRAV) %>%
  group_by(kap_name) %>%
  arrange(rok) %>%
  group_map(~ plot_ly(
    data = ., x = ~rok, y = ~ diff * 100, type = "bar", name = ~kap_name,
    hovertemplate = ~ paste(
      "<extra></extra>",
      "Rok:", rok, "<br>",
      "Kapitola:", cz_kap_name, "<br>",
      "Pl\u00E1novan\u00FD po\u010Det zam\u011Bstnanc\u016F", ": ", format(UPRAV, big.mark = " "), "<br>",
      "Skute\u010Dn\u00FD po\u010Det zam\u011Bstnanc\u016F", ": ", format(SKUT, big.mark = " ")
    )
  ) %>%
    add_annotations(
      text = ~unique(kap_name),
      x = 0.2,
      y = 1.05,
      yref = "paper",
      xref = "paper",
      font = list(family = "verdana", size = 9),
      xanchor = "center",
      yanchor = "top",
      showarrow = FALSE
    ) %>%
    layout(yaxis = list(title = "", range = c(-30, 5), ticksuffix = "%"), xaxis = list(tickangle = 90), legend = list(x = 100, y = 0.5)), keep = TRUE) %>%
  subplot(nrows = 5, shareX = TRUE, shareY = TRUE) %>%
  layout(title = list(text = "Graf A9. Rozdíl mezi schváleným a skutečným počtem zaměstnanců (v %)", y = 0.98), showlegend = FALSE)
```


```{r platy_skut_rozp_kap, echo=FALSE, out.width="100%",warning = FALSE,warning = FALSE,message = FALSE}
A10<-dt %>%
  filter(kategorie_2014 %in% c("Ministerstva", "Neustredni st. sprava", "Ostatni ustredni", "Statni sprava")) %>%
  filter(typ_rozpoctu != "SCHV") %>%
  filter(!kap_num %in% c(kaps_to_exclude, 312)) %>%
  select(rok, kategorie_2014_cz, typ_rozpoctu, kap_name, prostredky_na_platy,pocet_zamestnancu, cz_kap_name) %>%
  group_by(rok, cz_kap_name,kap_name, typ_rozpoctu) %>%
  summarise(prumerny_plat = (sum(prostredky_na_platy) / sum(pocet_zamestnancu)) / 12) %>%
  spread(key = typ_rozpoctu, value = prumerny_plat) %>%
  group_by(rok, kap_name, cz_kap_name) %>%
  mutate(diff = (SKUT - UPRAV) / UPRAV) %>%
  group_by(kap_name) %>%
  arrange(rok) %>%
  group_map(~ plot_ly(
    data = ., x = ~rok, y = ~ diff * 100, type = "bar", name = ~kap_name,
    hovertemplate = ~ paste(
      "<extra></extra>",
      "Rok:", rok, "<br>",
      "Kapitola:", cz_kap_name, "<br>",
      "Pl\u00E1novan\u00FD pr\u016Fm\u011Brn\u00FD plat", ": ", format(round(UPRAV, 0), big.mark = " "), "K\u010D", "<br>",
      "Skute\u010Dn\u00FD pr\u016Fm\u011Brn\u00FD plat", ": ", format(round(SKUT, 0), big.mark = " "), "K\u010D"
    )
  ) %>%
    add_annotations(
      text = ~unique(kap_name),
      x = 0.2,
      y = 1.03,
      yref = "paper",
      xref = "paper",
      font = list(family = "verdana", size = 9),
      xanchor = "center",
      yanchor = "top",
      showarrow = FALSE
    ) %>%
    layout(yaxis = list(title = "", range = c(0, 30), ticksuffix = "%"), xaxis = list(tickangle = 90), legend = list(x = 100, y = 0.5)), keep = TRUE) %>%
  subplot(nrows = 5, shareX = TRUE, shareY = T) %>%
  layout(title = list(text = "Graf A10. Rozdíl v průměrných platech mezi schváleným rozpočtem a skutečností (v %)", y = 0.98), showlegend = FALSE)

```

```{r prac_mista_skut_rozp, echo=FALSE, out.width="100%",warning = FALSE,message = FALSE}
A11<-dt %>%
  filter(kategorie_2014 %in% c("Ministerstva", "Neustredni st. sprava", "Ostatni ustredni", "Statni sprava")) %>%
  filter(typ_rozpoctu != "SCHV") %>%
  select(rok, kategorie_2014_cz, typ_rozpoctu, kap_num, pocet_zamestnancu) %>%
  spread(key = typ_rozpoctu, value = pocet_zamestnancu) %>%
  group_by(rok, kategorie_2014_cz) %>%
  summarise(
    SKUT = sum(SKUT),
    UPRAV = sum(UPRAV)
  ) %>%
  mutate(diff = (SKUT - UPRAV) / UPRAV) %>%
  group_by(kategorie_2014_cz) %>%
  arrange(rok) %>%
  group_map(~ plot_ly(
    data = ., x = ~rok, y = ~ diff * 100, type = "bar", name = ~kategorie_2014_cz,
    hovertemplate = ~ paste(
      "<extra></extra>",
      "Rok:", rok, "<br>",
      "Pl\u00E1novan\u00FD po\u010Det zam\u011Bstnanc\u016F", ": ", format(UPRAV, big.mark = " "), "<br>",
      "Skute\u010Dn\u00FD po\u010Det zam\u011Bstnanc\u016F", ": ", format(SKUT, big.mark = " ")
    )
  ) %>%
    add_annotations(
      text = ~unique(kategorie_2014_cz),
      x = 0.4,
      y = 1.02,
      yref = "paper",
      xref = "paper",
      font = list(family = "verdana", size = 12),
      xanchor = "center",
      yanchor = "top",
      showarrow = FALSE
    ) %>%
    layout(yaxis = list(title = "", range = c(-15, 1), ticksuffix = "%"), legend = list(x = 100, y = 0.5), showlegend = F), keep = TRUE) %>%
  subplot(nrows = 2, shareX = TRUE, shareY = TRUE) %>%
  layout(title = list(text = "Graf A11. Rozdíl mezi schváleným a skutečným počtem zaměstnanců (v %)", y = 0.98))
```




```{r platy_skut_rozp, echo=FALSE, out.width="100%",warning = FALSE,warning = FALSE,message = FALSE}
A12<-dt %>%
  filter(kategorie_2014 %in% c("Ministerstva", "Neustredni st. sprava", "Ostatni ustredni", "Statni sprava")) %>%
  filter(typ_rozpoctu != "SCHV") %>%
  select(rok, kategorie_2014_cz, typ_rozpoctu, kap_num, prostredky_na_platy, pocet_zamestnancu) %>%
  group_by(rok, kategorie_2014_cz, typ_rozpoctu) %>%
  summarise(prumerny_plat_agg = (sum(prostredky_na_platy) / sum(pocet_zamestnancu)) / 12) %>%
  spread(key = typ_rozpoctu, value = prumerny_plat_agg) %>%
  group_by(rok, kategorie_2014_cz) %>%
  summarise(
    SKUT = sum(SKUT),
    UPRAV = sum(UPRAV)
  ) %>%
  mutate(diff = (SKUT - UPRAV) / UPRAV) %>%
  group_by(kategorie_2014_cz) %>%
  arrange(rok) %>%
  group_map(~ plot_ly(
    data = ., x = ~rok, y = ~ diff * 100, type = "bar", name = ~kategorie_2014_cz,
    hovertemplate = ~ paste(
      "<extra></extra>",
      "Rok:", rok, "<br>",
      "Pl\u00E1novan\u00FD pr\u016Fm\u011Brn\u00FD plat", ": ", format(round(UPRAV, 0), big.mark = " "), "K\u010D", "<br>",
      "Skute\u010Dn\u00FD pr\u016Fm\u011Brn\u00FD plat", ": ", format(round(SKUT, 0), big.mark = " "), "K\u010D"
    )
  ) %>%
    add_annotations(
      text = ~unique(kategorie_2014_cz),
      x = 0.2,
      y = 1,
      yref = "paper",
      xref = "paper",
      font = list(family = "verdana", size = 12),
      xanchor = "center",
      yanchor = "top",
      showarrow = FALSE
    ) %>%
    layout(yaxis = list(title = "", range = c(0, 15), ticksuffix = "%"), legend = list(x = 100, y = 0.5), showlegend = F), keep = TRUE) %>%
  subplot(nrows = 2, shareX = TRUE, shareY = TRUE) %>%
  layout(title = list(text = "Graf A12. Rozdíl v průměrných platech mezi schváleným rozpočtem a skutečností (v %)", y = 0.98))
```


```{r Scatter plat narust, echo=FALSE, out.width="100%",warning = FALSE,message = FALSE}


A13<-dt %>%
  filter(kategorie_2014 %in% c("Ministerstva", "Neustredni st. sprava", "Ostatni ustredni", "Statni sprava")) %>%
  filter(typ_rozpoctu == "SKUT") %>%
  filter(rok %in% c(2003,2020)) %>%
  select(rok, kategorie_2014_cz, cz_kap_name,kap_name, prumerny_plat, pocet_zamestnancu) %>%
  pivot_wider(names_from = c("rok"),values_from = c("prumerny_plat","pocet_zamestnancu")) %>%
  mutate( #wont be used
    zam_change = (pocet_zamestnancu_2020/pocet_zamestnancu_2003 - 1),
    plat_change = (prumerny_plat_2020/(prumerny_plat_2003*infl) - 1)
  ) %>%
  group_by(kategorie_2014_cz) %>% 
  group_map(~ plot_ly(
    data = ., x = ~prumerny_plat_2003/1000, y = ~ plat_change*100, type = "scatter" , mode = "markers", name = ~kategorie_2014_cz,
    hovertemplate = ~ paste(
      "<extra></extra>",
      "Kapitola: ", cz_kap_name, "<br>",
      "Pr\u016Fm\u011Brn\u00FD plat 2003 ", ": ", format(round(prumerny_plat_2003, 0), big.mark = " "), "K\u010D", "<br>",
      "Pr\u016Fm\u011Brn\u00FD plat 2020", ": ", format(round(prumerny_plat_2020, 0), big.mark = " "), "K\u010D", "<br>",
      "Zm\u011Bna", ": ", format(round(plat_change*100, 1),big.mark = " "), "%" 
    )
  ) %>%
    add_annotations(
      text = ~unique(kategorie_2014_cz),
      x = 0.2,
      y = 1,
      yref = "paper",
      xref = "paper",
      font = list(family = "verdana", size = 12),
      xanchor = "center",
      yanchor = "top",
      showarrow = FALSE
    ) %>%
    layout(yaxis = list(title = "", range = c(15, 75), ticksuffix = "%"),
           xaxis = list(title = "Pr\u016Fm\u011Brn\u00FD plat  v roce 2003", range = c(15, 35)),
           legend = list(x = 100, y = 0.5), showlegend = F) %>%
    add_text(text = ~ str_wrap(kap_name, 10), textposition = "bottom left",textfont =list(size = 8)),keep = TRUE) %>%
  subplot(nrows = 2, shareX = T, shareY = T) %>%
  layout(title = list(text = "Graf A13. Procentuální nárůst průměrných platů vs průměrný plat v roce 2003",xaxis = list(title = "Pr\u016Fm\u011Brn\u00FD plat  v roce 2003"), y = 0.98))

```

```{r check_2014_2019,include = F}
zam_2014<-dt %>% filter(rok == 2014,typ_rozpoctu == "SKUT") %>%
  filter(!is.na(as.numeric(kap_num))) %>%
  filter(name %in% c("PO", "OSS")) %>%
  group_by(name) %>%
  summarise(pocet_zamestnancu = sum(pocet_zamestnancu))


zk<-dt %>% filter(rok == 2018,typ_rozpoctu == "SKUT",name == "UO") %>%
  #filter(!is.na(as.numeric(kap_num))) %>%
  summarise(pocet_zamestnancu = sum(pocet_zamestnancu))

#2018
#SOBCPO 121 800
#OSS_SS (krajské a obecní úřady?) 94 900
#OOSS 70 900
#UO 12 600
zam_2019<-dt %>% filter(rok == 2018,typ_rozpoctu == "SKUT") %>%
  filter(!is.na(as.numeric(kap_num))) %>%
  filter(!name %in% c("ROPO", "SS", "OSS")) %>%
  group_by(kategorie_2014_cz) %>%
  summarise(pocet_zamestnancu = sum(pocet_zamestnancu))


 zk <-dt %>% filter(rok == 2012, kap_name == "MV",typ_rozpoctu == "SKUT") %>% select(typ_rozpoctu,name,pocet_zamestnancu) %>%
  pivot_wider(names_from = "typ_rozpoctu",values_from = "pocet_zamestnancu")

```
## Závěry

## Literatura
https://idea.cerge-ei.cz/studies/2014-06-statni-urednici-kolik-jich-vlastne-je-kde-a-za-jake-platy-pracuji

## Příloha. Doplňkové výsledky

```{r appendix, echo=FALSE, out.width="100%",warning = FALSE,message = FALSE}
A1
A2
A3
A4
A5
A6
A7
A8
A10
A11
A12
A13
```

### Časové grafy obsahující kapitoly MZV a MV

```{r full graphs, echo=FALSE, out.width="100%",warning = FALSE,message = FALSE}
dt %>%
  filter(typ_rozpoctu == "SKUT", kategorie_2014 %in% c("Ministerstva", "Neustredni st. sprava", "Ostatni ustredni")) %>%
  #filter(!kap_num %in% c(314, 306)) %>%
  group_by(kategorie_2014_cz, rok) %>%
  summarise(pocet_zamestnancu = sum(pocet_zamestnancu)) %>%
  group_by(rok) %>%
  mutate(pocet_zamestnancu_agg = sum(pocet_zamestnancu)) %>%
  plot_ly(
    x = ~rok, y = ~ pocet_zamestnancu / 1000, color = ~kategorie_2014_cz,
    hovertemplate = ~ paste(
      "<extra></extra>", "Rok:", rok, "<br>", "Kategorie:", kategorie_2014_cz, "<br>",
      "Zam\u011Bstnanc\u016F:", format(pocet_zamestnancu, big.mark = " "), "<br>",
      "Celkem za rok: ", format(pocet_zamestnancu_agg, big.mark = " ")
    ),
    hoverinfo = "text"
  ) %>%
  add_bars() %>%
  layout(
    title = list(text = "Graf B4. Počet státních úředníků 2003-2020 (v tisících)", y = 0.98),
    annotations = list(text = str_wrap("Zahrnuty kapitoly MZV a MV.",40),
                align='left',
                xref='paper',
                yref='paper',
                x=1.30,
                y=0,
                font = list(size = 8),
                bordercolor='white',
                borderwidth=1,
                showarrow = FALSE),
    xaxis = list(title = ""),
    yaxis = list(title = ""),
    barmode = "stack", legend = list(x = 100, y = 0.5)
  ) %>%
  config(modeBarButtonsToRemove = c("zoomIn2d", "zoomOut2d", "pan2d", "lasso2d", "select2d", "autoScale2d"), displaylogo = FALSE)
```

