---
title: "Results"
author: "Daniel Bartušek"
date: "17/07/2021"
output:
  html_document: default
  pdf_document: default
---

```{r setup, include=FALSE}
library(dplyr)
library(plotly)
library(ggplot2)
library(data.table)
library(stringr)
library(tidyr)
options("scipen"=100, "digits"=8)
dt <- readRDS("./data-interim/sections.rds")
sum <- readRDS("./data-interim/summary.rds")
knitr::opts_chunk$set(echo = TRUE)
```


```{r priprava, echo=FALSE,warning = FALSE,message = FALSE}
abs_metrics <- dt %>%
  filter(rok == 2020, typ_rozpoctu == "SCHV") %>%
  filter(!is.na(as.numeric(kap_num))) %>%
  filter(!name %in% c("ROPO", "SS", "OSS")) %>%
  group_by(kap_name) %>%
  summarise(
    pocet_zamestnancu = sum(pocet_zamestnancu),
    prostredky_na_platy = sum(prostredky_na_platy),
    prumerny_plat = sum(prumerny_plat)
  )

bar_dt <- dt %>%
  filter(rok == 2020, typ_rozpoctu == "SCHV") %>%
  filter(!is.na(as.numeric(kap_num))) %>%
  filter(!name %in% c("ROPO", "SS", "OSS"))


sum_all <- sum %>%
  select(name, rok, typ_rozpoctu, prostredky_na_platy_a_oppp, pocet_zamestnancu, prumerny_plat) %>%
  reshape(
    timevar = "typ_rozpoctu",
    idvar = c("name", "rok"), direction = "wide"
  ) %>%
  rename(
    "schvaleny" = prostredky_na_platy_a_oppp.SCHV,
    "upraveny" = prostredky_na_platy_a_oppp.UPRAV,
    "skutecnost" = prostredky_na_platy_a_oppp.SKUT,
    "zam_schvaleny" = pocet_zamestnancu.SCHV,
    "zam_upraveny" = pocet_zamestnancu.UPRAV,
    "zam_skutecnost" = pocet_zamestnancu.SKUT,
    "plat_schvaleny" = prumerny_plat.SCHV,
    "plat_upraveny" = prumerny_plat.UPRAV,
    "plat_skutecnost" = prumerny_plat.SKUT,
    "type" = name,
    "year" = rok
  ) %>%
  mutate(
    rozdil_k_rozp = skutecnost - schvaleny,
    rozdil_ke_skut = schvaleny - skutecnost
  ) %>%
  group_by(type) %>%
  arrange(year) %>%
  mutate(
    plat_growth = (skutecnost - dplyr::lag(skutecnost)) / lag(skutecnost) * 100,
    zam_growth = (zam_skutecnost - dplyr::lag(zam_skutecnost)) / lag(zam_skutecnost) * 100
  )

lty <- c(schvaleny = "dash", skutecnost = "solid")
```


## Skutečný rozpočet 2020

Všechny grafy byly vytvořeny pomocí plotly. Pro detailnější analýzu se může hodit udělat drag+drop výseč přímo v grafu (Zoom button), nebo odškrtnout některé z kategorií v legendě napravo. Double-clickem na kategorii v legendě je možné skrýt všechny kategorie až na tu vybranou kategorii. Pro reset je tam "Reset axes" button.

```{r initial_cost, echo=FALSE, out.width="100%",warning = FALSE,message = FALSE}
aux <- dt %>%
  filter(!is.na(kategorie_2014_cz), typ_rozpoctu == "SCHV", kategorie_2014 != "Statni sprava", rok == 2021) %>%
  group_by(kategorie_2014_cz) %>%
  summarise(sizes = sum(prostredky_na_platy)) %>%
  rename("labels" = kategorie_2014_cz) %>%
  mutate(parents = c("UO", "SS", "UO", "OSS", "", "SS"))

to_append <- data.frame(
  labels = c("UO", "SS", "OSS"), parents = c("SS", "OSS", ""),
  sizes = c(
    aux$sizes[aux$labels == "Ministerstva"] +
      aux$sizes[aux$labels == "Ostatn\u00ED \u00FAst\u0159edn\u00ED"],
    aux$sizes[aux$labels == "Ministerstva"] +
      aux$sizes[aux$labels == "Ostatn\u00ED \u00FAst\u0159edn\u00ED"] +
      aux$sizes[aux$labels == "Sbory"] +
      aux$sizes[aux$labels == "Ne\u00FAst\u0159edn\u00ED st. spr\u00E1va"],
    aux$sizes[aux$labels == "Ministerstva"] +
      aux$sizes[aux$labels == "Ostatn\u00ED \u00FAst\u0159edn\u00ED"] +
      aux$sizes[aux$labels == "Sbory"] +
      aux$sizes[aux$labels == "Ne\u00FAst\u0159edn\u00ED st. spr\u00E1va"] +
      aux$sizes[aux$labels == "Ostatn\u00ED v\u010D. arm\u00E1dy"]
  )
)

final <- rbind(aux, to_append)
final %>%
  plot_ly(
    type = "treemap",
    branchvalues = "total",
    labels = final$labels,
    parents = final$parents,
    values = final$sizes,
    hovertemplate = ~ paste("<extra></extra>", " Kategorie: ", labels, "<br>", " Rozpo\u010Det:", format(sizes, big.mark = " "), "K\u010D"),
    domain = list(column = 0)
  ) %>%
  layout(title = list(text = "Celkov\u00FD objem platu", y = 0.98)) %>%
  layout(treemapcolorway = c("lightsalmon", "steelblue"), annotations = list(text = "Pozn: Pro bližší detail lze kategorie rozkliknout", x = 1, y = -0.05, showarrow = FALSE))
```

```{r initial_count, echo=FALSE, out.width="100%",warning = FALSE,message = FALSE}
aux <- dt %>%
  filter(!is.na(kategorie_2014_cz), typ_rozpoctu == "SCHV", kategorie_2014 != "Statni sprava", rok == 2021) %>%
  group_by(kategorie_2014_cz) %>%
  summarise(sizes = sum(pocet_zamestnancu)) %>%
  rename("labels" = kategorie_2014_cz) %>%
  mutate(parents = c("UO", "SS", "UO", "OSS", "", "SS"))

to_append <- data.frame(
  labels = c("UO", "SS", "OSS"), parents = c("SS", "OSS", ""),
  sizes = c(
    aux$sizes[aux$labels == "Ministerstva"] +
      aux$sizes[aux$labels == "Ostatn\u00ED \u00FAst\u0159edn\u00ED"],
    aux$sizes[aux$labels == "Ministerstva"] +
      aux$sizes[aux$labels == "Ostatn\u00ED \u00FAst\u0159edn\u00ED"] +
      aux$sizes[aux$labels == "Sbory"] +
      aux$sizes[aux$labels == "Ne\u00FAst\u0159edn\u00ED st. spr\u00E1va"],
    aux$sizes[aux$labels == "Ministerstva"] +
      aux$sizes[aux$labels == "Ostatn\u00ED \u00FAst\u0159edn\u00ED"] +
      aux$sizes[aux$labels == "Sbory"] +
      aux$sizes[aux$labels == "Ne\u00FAst\u0159edn\u00ED st. spr\u00E1va"] +
      aux$sizes[aux$labels == "Ostatn\u00ED v\u010D. arm\u00E1dy"]
  )
)
final <- rbind(aux, to_append)
final %>%
  plot_ly(
    type = "treemap",
    branchvalues = "total",
    labels = final$labels,
    parents = final$parents,
    values = final$sizes,
    hovertemplate = ~ paste("<extra></extra>", " Kategorie: ", labels, "<br>", " Rozpocet:", format(sizes, big.mark = " ")),
    domain = list(column = 0)
  ) %>%
  layout(title = list(text = "Po\u010Det zam\u011Bstnanc\u016F", y = 0.98)) %>%
  layout(treemapcolorway = c("lightsalmon", "steelblue"), annotations = list(text = "Pozn: Pro bližší detail lze kategorie rozkliknout", x = 1, y = -0.05, showarrow = FALSE))
```

### Počty zaměstnanců
MŠMT zkresluje graf vzhledem k zahrnutí učitelů v kategorii "Příspěvkové organizace". Lze odflitrovat v legendě nebo v grafu.

```{r counts, echo=FALSE, out.width="100%",warning = FALSE,message = FALSE}
plot_ly(bar_dt,
  x = ~kap_name, y = ~ pocet_zamestnancu / 1000, color = ~name,
  hovertemplate = ~ ifelse(pocet_zamestnancu > 0, paste(
    "<extra></extra>", " Zdroj:", name, "<br>", "Kapitola:", cz_kap_name, "<br>", "Po\u010Det zam\u011Bstnanc\u016F:",
    format(pocet_zamestnancu, big.mark = " ")
  ), ""), hoverinfo = "text"
) %>%
  add_bars() %>%
  layout(
    hovermode = "x unified", legend = list(x = 100, y = 0.5),
    title = list(text = "Vizualizace zam\u011Bstnanc\u016F (v tis\u00EDc\u00EDch)", y = 0.98),
    xaxis = list(title = "Kapitoly", categoryorder = "array", categoryarray = arrange(abs_metrics, pocet_zamestnancu)$kap_name),
    yaxis = list(title = "Po\u010Det zam\u011Bstnanc\u016F"), barmode = "stack"
  ) %>%
  config(modeBarButtonsToRemove = c("zoomIn2d", "zoomOut2d", "pan2d", "lasso2d", "select2d", "autoScale2d"), displaylogo = FALSE)

```

### Výdaje na platy
```{r costs, echo=FALSE, out.width="100%",warning = FALSE,message = FALSE}
plot_ly(bar_dt,
  x = ~kap_name, y = ~ prostredky_na_platy / 1000000000, color = ~name,
  hovertemplate = ~ ifelse(prostredky_na_platy > 0, paste("<extra></extra>", " Zdroj:", name, "<br>", "Kapitola:", cz_kap_name, "<br>", "Platy kumulativn\u011B:", format(prostredky_na_platy, big.mark = " "), "K\u010D"), ""),
  hoverinfo = "text"
) %>%
  add_bars() %>%
  layout(
    hovermode = "x unified",
    title = list(text = "Vizualizace v\u00FDdaj\u016F na platy (v miliard\u00E1ch)", y = 0.98),
    xaxis = list(title = "Kapitoly", categoryorder = "array", categoryarray = arrange(abs_metrics, prostredky_na_platy)$kap_name),
    yaxis = list(title = "Platy"),
    barmode = "stack", legend = list(x = 100, y = 0.5)
  ) %>%
  config(modeBarButtonsToRemove = c("zoomIn2d", "zoomOut2d", "pan2d", "lasso2d", "select2d", "autoScale2d"), displaylogo = FALSE)
```


### Průměrné platy státních zaměstnanců
Tady by bylo lepší mít platy seřazené bez ohledu na skupinu (OSS/SOBCPO/PO/UO), ale nevešlo by se tam vše. Tady je podle mě praktické využití to vypínání jednotlivých skupin v legendě.

```{r mean_costs, echo=FALSE, out.width="100%",warning = FALSE,message = FALSE}
bar_dt %>%
  group_by(kategorie_2014_cz) %>%
  filter(kategorie_2014_cz != "Sbory") %>%
  group_map(~ plot_ly(
    data = ., x = ~kap_name, y = ~ prumerny_plat / 1000, type = "bar", name = ~kategorie_2014_cz,
    hovertemplate = ~ ifelse(prumerny_plat > 0, paste(
      "<extra></extra>", " Zdroj:", name, "<br>", "Kapitola:", cz_kap_name, "<br>", "Pr\u016Fm\u011Brn\u00FD plat:",
      format(prumerny_plat, big.mark = " "), "K\u010D"
    ), ""), hoverinfo = "text"
  ) %>%
    add_annotations(
      text = ~kategorie_2014_cz,
      x = 0.05,
      y = 1.05,
      yref = "paper",
      xref = "paper",
      font = list(family = "verdana", size = 15),
      xanchor = "left",
      yanchor = "top",
      showarrow = FALSE
    ) %>%
    layout(
      yaxis = list(title = "", range = c(0, 60)), xaxis = list(tickfont = list(size = 10), showticklabels = T, tickangle = 0, "categoryorder" = "total ascending"),
      title = list(text = "Pr\u016Fm\u011Brn\u00E9 m\u011Bs\u00ED\u010Dn\u00ED platy (v tis\u00EDc\u00EDch)", x = 50, y = 0.98), legend = list(x = 50, y = 0.5), showlegend = F
    ), keep = TRUE) %>%
  subplot(nrows = 5, shareY = TRUE)
```


## Vývoj v čase


### Vývoj počtu zaměstnanců
```{r count_2014, echo=FALSE, out.width="100%",warning = FALSE,message = FALSE}
dt %>%
  filter(typ_rozpoctu == "SKUT", kategorie_2014 %in% c("Ministerstva", "Neustredni st. sprava", "Ostatni ustredni")) %>%
  group_by(kategorie_2014_cz, rok) %>%
  summarise(pocet_zamestnancu = sum(pocet_zamestnancu)) %>%
  plot_ly(
    x = ~rok, y = ~ pocet_zamestnancu / 1000, color = ~kategorie_2014_cz,
    hovertemplate = ~ paste(
      "<extra></extra>", "Rok:", rok, "<br>", "Kategorie:", kategorie_2014_cz, "<br>",
      "Zam\u011Bstnanc\u016F:", format(pocet_zamestnancu, big.mark = " ")
    ),
    hoverinfo = "text"
  ) %>%
  add_bars() %>%
  layout(
    title = list(text = "V\u00FDvoj po\u010Dtu zam\u011Bstnanc\u016F (v tis\u00EDc\u00EDch)", y = 0.98),
    xaxis = list(title = "Rok"),
    yaxis = list(title = ""),
    barmode = "stack", legend = list(x = 100, y = 0.5)
  ) %>%
  config(modeBarButtonsToRemove = c("zoomIn2d", "zoomOut2d", "pan2d", "lasso2d", "select2d", "autoScale2d"), displaylogo = FALSE)
```

### Vývoj prostředků na platy
```{r cost_2014, echo=FALSE, out.width="100%",warning = FALSE,message = FALSE}
vyvoj_bar <- dt %>%
  filter(typ_rozpoctu == "SKUT", kategorie_2014 %in% c("Ministerstva", "Neustredni st. sprava", "Ostatni ustredni")) %>%
  group_by(kategorie_2014_cz, rok) %>%
  summarise(
    prostredky_na_platy_nom = sum(prostredky_na_platy),
    prostredky_na_platy_real = sum(prostredky_na_platy * base_2020)
  )
vyvoj_bar %>%
  plot_ly(
    x = ~rok, y = ~ prostredky_na_platy_nom / 1000000000, color = ~kategorie_2014_cz,
    hovertemplate = ~ paste(
      "<extra></extra>", "Rok:", rok, "<br>", "Kategorie:", kategorie_2014_cz, "<br>",
      "Rozpo\u010Det:", format(prostredky_na_platy_nom, big.mark = " "), "K\u010D"
    ),
    hoverinfo = "text"
  ) %>%
  add_bars() %>%
  layout(
    title = list(text = "V\u00FDvoj v\u00FDdaj\u016F na platy (v miliard\u00E1ch)", y = 0.98),
    xaxis = list(title = "Rok"),
    yaxis = list(title = ""),
    barmode = "stack", legend = list(x = 100, y = 0.5)
  ) %>%
  config(modeBarButtonsToRemove = c("zoomIn2d", "zoomOut2d", "pan2d", "lasso2d", "select2d", "autoScale2d"), displaylogo = FALSE)

vyvoj_bar %>%
  plot_ly(
    x = ~rok, y = ~ prostredky_na_platy_real / 1000000000, color = ~kategorie_2014_cz,
    hovertemplate = ~ paste(
      "<extra></extra>", "Rok:", rok, "<br>", "Kategorie:", kategorie_2014_cz, "<br>",
      "Rozpo\u010Det:", format(prostredky_na_platy_real, big.mark = " "), "K\u010D"
    ),
    hoverinfo = "text"
  ) %>%
  add_bars() %>%
  layout(
    title = list(text = "V\u00FDvoj re\u00E1ln\u00FDch v\u00FDdaj\u016F na platy (v miliard\u00E1ch; ceny roku 2020)", y = 0.98),
    xaxis = list(title = "Rok"),
    yaxis = list(title = ""),
    barmode = "stack", legend = list(x = 100, y = 0.5)
  ) %>%
  config(modeBarButtonsToRemove = c("zoomIn2d", "zoomOut2d", "pan2d", "lasso2d", "select2d", "autoScale2d"), displaylogo = FALSE)
```


```{r cost_cumsum_2014, echo=FALSE, out.width="100%",warning = FALSE,message = FALSE}
aux2 <- dt %>%
  filter(kategorie_2014 %in% c("Ministerstva", "Neustredni st. sprava", "Ostatni ustredni", "Statni sprava"), typ_rozpoctu == "SKUT") %>%
  filter(!kap_num %in% c(314, 306)) %>%
  # not included in previous
  group_by(kategorie_2014_cz, rok) %>%
  summarise(
    prostredky_na_platy = sum(prostredky_na_platy),
    base_2003 = mean(base_2003),
    pocet_kapitol = length(kap_num),
    platy_weighted = prostredky_na_platy / pocet_kapitol
  ) %>%
  mutate(plat_base = prostredky_na_platy[1]) %>%
  mutate(plat_base_weighted = platy_weighted[1]) %>%
  mutate(output = (prostredky_na_platy / (base_2003 * plat_base) - 1)) %>%
  mutate(output_weighted = (prostredky_na_platy / base_2003 - plat_base) / plat_base)

aux2 %>%
  plot_ly(
    x = ~rok, y = ~ output * 100, type = "scatter", color = ~kategorie_2014_cz, mode = "line", linetypes = lty,
    text = ~ paste(
      " Rok:", rok, "<br>", "Kategorie:", kategorie_2014_cz, "<br>",
      "Hodnota:", round(output, 4) * 100, "%"
    ),
    hoverinfo = "text",
    legendgroup = ~kategorie_2014_cz
  ) %>%
  layout(
    title = list(text = "Kumulovan\u00E1 zm\u011Bna re\u00E1ln\u00FDch v\u00FDdaj\u016F na platy (v %)", y = 0.98),
    xaxis = list(title = "Rok"),
    yaxis = list(title = "", tickprefix = "+", ticksuffix = "%"), legend = list(x = 100, y = 0.5)
  ) %>%
  config(modeBarButtonsToRemove = c("zoomIn2d", "zoomOut2d", "pan2d", "lasso2d", "select2d", "autoScale2d"), displaylogo = FALSE)
```



### Vývoj průměrných platů
```{r mean_wage_2020, echo=FALSE, out.width="100%",warning = FALSE,message = FALSE}
dt %>%
  filter(kategorie_2014 %in% c("Ministerstva", "Neustredni st. sprava", "Ostatni ustredni", "Statni sprava"), typ_rozpoctu == "SKUT") %>%
  # filter(!kap_num %in% c(314,306)) %>% #not included in previous
  group_by(rok, kategorie_2014_cz) %>%
  summarise(
    prumerny_plat_agg = (sum(prostredky_na_platy) / sum(pocet_zamestnancu)) / 12,
    base_2020 = mean(base_2020),
    max_change_kap = kap_name[which.max(wage_in_2020_change)],
    max_change = round(max(wage_in_2020_change, na.rm = T), 4),
    min_change_kap = kap_name[which.min(wage_in_2020_change)],
    min_change = round(min(wage_in_2020_change, na.rm = T), 4)
  ) %>%
  mutate(wage_in_2020 = prumerny_plat_agg * base_2020) %>%
  plot_ly(
    x = ~rok, y = ~ wage_in_2020 / 1000, type = "scatter", color = ~kategorie_2014_cz, mode = "line", linetypes = lty,
    text = ~ paste(
      " Rok:", rok, "<br>", "Kategorie:", kategorie_2014_cz, "<br>", "Hodnota:", format(round(wage_in_2020, 0), big.mark = " "), "K\u010D", "<br>",
      "Nejv\u011Bt\u0161\u00ED n\u00E1rust:", "<br>", max_change_kap, ": ", max_change * 100, " %", "<br>",
      "Nejmen\u0161\u00ED n\u00E1rust:", "<br>", min_change_kap, ": ", min_change * 100, " %", "<br>"
    ),
    hoverinfo = "text",
    legendgroup = ~kategorie_2014_cz
  ) %>%
  layout(
    title = list(text = "Re\u00E1ln\u00E9 pr\u016Fm\u011Brn\u00E9 hrub\u00E9 m\u011Bs\u00ED\u010Dn\u00ED platy (v tis\u00EDc\u00EDch; ceny roku 2020)", y = 0.98),
    xaxis = list(title = "Rok"),
    yaxis = list(title = ""), legend = list(x = 100, y = 0.5)
  ) %>%
  config(modeBarButtonsToRemove = c("zoomIn2d", "zoomOut2d", "pan2d", "lasso2d", "select2d", "autoScale2d"), displaylogo = FALSE)

```




```{r mean_wage_pct_change_2020, echo=FALSE, out.width="100%",warning = FALSE,message = FALSE}
dt %>%
  filter(kategorie_2014 %in% c("Ministerstva", "Neustredni st. sprava", "Ostatni ustredni", "Statni sprava"), typ_rozpoctu == "SKUT") %>%
  filter(!kap_num %in% c(314, 306)) %>%
  # not included in previous
  group_by(kategorie_2014_cz, rok) %>%
  summarise(
    prumerny_plat_agg = (sum(prostredky_na_platy) / sum(pocet_zamestnancu)) / 12,
    base_2020 = mean(base_2020),
    max_change_kap = kap_name[which.max(mzda_prumer_skut_ke_skut)],
    max_change = round(max(mzda_prumer_skut_ke_skut, na.rm = T), 4),
    min_change_kap = kap_name[which.min(mzda_prumer_skut_ke_skut)],
    min_change = round(min(mzda_prumer_skut_ke_skut, na.rm = T), 4)
  ) %>%
  mutate(wage_in_2020 = prumerny_plat_agg * base_2020) %>%
  group_by(kategorie_2014_cz) %>%
  arrange(rok) %>%
  mutate(wage_base = wage_in_2020[1]) %>%
  mutate(cum_pct_wage_change = (wage_in_2020 - wage_base) / wage_base) %>%
  plot_ly(
    x = ~rok, y = ~ cum_pct_wage_change * 100, type = "scatter", color = ~kategorie_2014_cz, mode = "line", linetypes = lty,
    text = ~ paste(
      " Rok:", rok, "<br>", "Kategorie:", kategorie_2014_cz, "<br>",
      "Nejv\u011Bt\u0161\u00ED n\u00E1rust:", "<br>", max_change_kap, ": ", max_change * 100, " %", "<br>",
      "Nejmen\u0161\u00ED n\u00E1rust:", "<br>", min_change_kap, ": ", min_change * 100, " %", "<br>"
    ),
    hoverinfo = "text",
    legendgroup = ~kategorie_2014_cz
  ) %>%
  layout(
    title = list(text = "Kumulovan\u00E1 zm\u011Bna re\u00E1ln\u00FDch pr\u016Fm\u011Brn\u00FDch plat\u016F (v %)", y = 0.98),
    xaxis = list(title = "Rok"),
    yaxis = list(title = "", tickprefix = "+", ticksuffix = "%"), legend = list(x = 100, y = 0.5)
  ) %>%
  config(modeBarButtonsToRemove = c("zoomIn2d", "zoomOut2d", "pan2d", "lasso2d", "select2d", "autoScale2d"), displaylogo = FALSE)


```

### Průměrný plat ve státní správě ve vztahu k průměrné mzdě v národním hospodářství (pro ministerstva a ústřední orgány srovnání s průměrným platem v Praze)
Pro ministerstva a ostatní ústřední orgány použité hodnoty průměrné mzdy v Praze. V ostatních případech je jako reference použitý průměrný plat v národním hospodářství.
Hodnota 100% znamená, že průměrný plat v kategorii je stejný jako průměrný plat v národním hospodářství.
Popisky "Největší a nejmenší nárust" zde vyjadřují procentuální změnu platu ve vztahu k průměrnému platu v ČR. Tedy pokud plat na Ministerstvu financí byl v jednom roce roven 115% pražského platu, a další rok vzrostl na 130%, největší nárust by byl 15%. 
```{r wage_to_general, echo=FALSE, out.width="100%",warning = FALSE,message = FALSE}
dt %>%
  filter(kategorie_2014 %in% c("Ministerstva", "Neustredni st. sprava", "Ostatni ustredni", "Statni sprava"), typ_rozpoctu == "SKUT") %>%
  filter(!kap_num %in% c(314, 306)) %>%
  # not included in previous
  # filter(kap_num != 355) %>% #ustav_pro_studium_totalitnich_rezimu dostal v roce 2008 300x vetší budget, což zkresluje analýzu
  group_by(kategorie_2014, kategorie_2014_cz, rok) %>%
  summarise(
    wage_to_general_ = mean(wage_to_general),
    prumerny_plat_agg = (sum(prostredky_na_platy) / sum(pocet_zamestnancu)) / 12,
    max_change_kap = kap_name[which.max(mzda_k_nh)],
    phasal_all = mean(phasal_all),
    czsal_all = mean(czsal_all),
    max_change = round(max(mzda_k_nh, na.rm = T), 4),
    min_change_kap = kap_name[which.min(mzda_k_nh)],
    min_change = round(min(mzda_k_nh, na.rm = T), 4)
  ) %>%
  mutate(wage_to_general = (ifelse(kategorie_2014 %in% c("Ministerstva", "Ostatni ustredni"), prumerny_plat_agg / phasal_all, prumerny_plat_agg / czsal_all))) %>%
  plot_ly(
    x = ~rok, y = ~ wage_to_general * 100, type = "scatter", color = ~kategorie_2014_cz, mode = "line", linetypes = lty,
    text = ~ paste(
      " Rok:", rok, "<br>", "Kategorie:", kategorie_2014_cz, "<br>",
      "Nejv\u011Bt\u0161\u00ED n\u00E1rust:", "<br>", max_change_kap, ": ", max_change * 100, " %", "<br>",
      "Nejmen\u0161\u00ED n\u00E1rust:", "<br>", min_change_kap, ": ", min_change * 100, " %", "<br>"
    ),
    hoverinfo = "text",
    legendgroup = ~kategorie_2014_cz
  ) %>%
  layout(
    title = list(text = "Pr\u016Fm\u011Brn\u00FD plat ve st\u00E1tn\u00ED spr\u00E1v\u011B ve vztahu k pr\u016Fm\u011Brn\u00E9 mzd\u011B v n\u00E1rodn\u00EDm hospod\u00E1\u0159stv\u00ED", y = 0.98),
    xaxis = list(title = "Rok"),
    yaxis = list(title = "", ticksuffix = "%"), legend = list(x = 100, y = 0.5)
  ) %>%
  config(modeBarButtonsToRemove = c("zoomIn2d", "zoomOut2d", "pan2d", "lasso2d", "select2d", "autoScale2d"), displaylogo = FALSE)


```


### Celkové změny platů a počtu zaměstnanců v období 2004-2020

```{r 2020_effect, echo=FALSE, out.width="100%",warning = FALSE,message = FALSE}

line <- list(
  type = "line",
  line = list(color = "pink"),
  xref = "paper",
  yref = "paper",
  "y0" = 0,
  "y1" = 1,
  "x0" = 0,
  "x1" = 1
)

dt %>%
  filter(!is.na(kategorie_2014_cz), typ_rozpoctu == "SKUT", kategorie_2014 != "Statni sprava") %>%
  filter(rok %in% c(2004, 2020)) %>%
  group_by(kategorie_2014_cz, rok) %>%
  summarise(
    zam_skutecnost = sum(pocet_zamestnancu),
    plat_skutecnost = (sum(prostredky_na_platy) / sum(pocet_zamestnancu)) / 12
  ) %>%
  as.data.table() %>%
  dcast(kategorie_2014_cz ~ rok, value.var = c("zam_skutecnost", "plat_skutecnost")) %>%
  mutate(
    zam_change = (zam_skutecnost_2020 - zam_skutecnost_2004) / zam_skutecnost_2004,
    plat_change = (plat_skutecnost_2020 - plat_skutecnost_2004) / plat_skutecnost_2004
  ) %>%
  plot_ly(
    x = ~ plat_change * 100, y = ~ zam_change * 100, color = ~kategorie_2014_cz,
    text = ~ paste(
      " Zm\u011Bna platu:", round(plat_change, 4) * 100, "%", "<br>",
      "Zm\u011Bna po\u010Dtu zam\u011Bstnanc\u016F:", round(zam_change, 4) * 100, "%"
    ),
    hoverinfo = "text",
    legendgroup = ~kategorie_2014_cz
  ) %>%
  layout(
    title = list(text = "Celkov\u00E9 zm\u011Bny plat\u016F a po\u010Dtu zam\u011Bstnanc\u016F v obdob\u00ED 2004-2020", y = 0.98),
    showlegend = FALSE,
    xaxis = list(title = "Pr\u016Fm\u011Brn\u00FD plat", ticksuffix = "%"),
    yaxis = list(title = "Po\u010Det zam\u011Bstnanc\u016F", showtickprefix = "last", tickprefix = "+", ticksuffix = "%", showticksuffix = "all"), legend = list(x = 100, y = 0.5),
    shapes = line
  ) %>%
  add_markers() %>%
  add_text(text = ~ str_wrap(kategorie_2014_cz, 10), textposition = "top center")
```

### Neobsazená pracovní místa: Rozdíl mezi schváleným a skutečným počtem zaměstnanců


```{r prac_mista_skut_rozp_kap, echo=FALSE, out.width="100%",warning = FALSE,message = FALSE}
kaps_to_exclude <- dt %>%
  filter(kategorie_2014 %in% c("Ministerstva", "Neustredni st. sprava", "Ostatni ustredni", "Statni sprava")) %>%
  filter(typ_rozpoctu != "SCHV") %>%
  select(rok, kategorie_2014_cz, typ_rozpoctu, kap_num, pocet_zamestnancu, full_kap_name) %>%
  spread(key = typ_rozpoctu, value = pocet_zamestnancu) %>%
  group_by(rok, kap_num) %>%
  summarise(
    SKUT = sum(SKUT),
    UPRAV = sum(UPRAV)
  ) %>%
  ungroup() %>%
  group_by(kap_num) %>%
  summarise(max_skut = max(SKUT)) %>%
  filter(max_skut < 100) %>%
  pull(kap_num)


dt %>%
  filter(kategorie_2014 %in% c("Ministerstva", "Neustredni st. sprava", "Ostatni ustredni", "Statni sprava")) %>%
  filter(typ_rozpoctu != "SCHV") %>%
  filter(!kap_num %in% c(kaps_to_exclude, 312)) %>%
  select(rok, kategorie_2014_cz, typ_rozpoctu, kap_name, pocet_zamestnancu, cz_kap_name) %>%
  spread(key = typ_rozpoctu, value = pocet_zamestnancu) %>%
  group_by(rok, kap_name, cz_kap_name) %>%
  summarise(
    SKUT = sum(SKUT),
    UPRAV = sum(UPRAV)
  ) %>%
  mutate(diff = (SKUT - UPRAV) / UPRAV) %>%
  group_by(kap_name) %>%
  arrange(rok) %>%
  group_map(~ plot_ly(
    data = ., x = ~rok, y = ~ diff * 100, type = "bar", name = ~kap_name,
    hovertemplate = ~ paste(
      "<extra></extra>",
      "Rok:", rok, "<br>",
      "Kapitola:", cz_kap_name, "<br>",
      "Pl\u00E1novan\u00FD po\u010Det zam\u011Bstnanc\u016F", ": ", format(UPRAV, big.mark = " "), "<br>",
      "Skute\u010Dn\u00FD po\u010Det zam\u011Bstnanc\u016F", ": ", format(SKUT, big.mark = " ")
    )
  ) %>%
    add_annotations(
      text = ~kap_name,
      x = 0.2,
      y = 1.05,
      yref = "paper",
      xref = "paper",
      font = list(family = "verdana", size = 9),
      xanchor = "center",
      yanchor = "top",
      showarrow = FALSE
    ) %>%
    layout(yaxis = list(title = "", range = c(-30, 5), ticksuffix = "%"), xaxis = list(tickangle = 90), legend = list(x = 100, y = 0.5)), keep = TRUE) %>%
  subplot(nrows = 5, shareX = TRUE, shareY = TRUE) %>%
  layout(title = list(text = "Rozd\u00EDl mezi schv\u00E1len\u00FDm a skute\u010Dn\u00FDm po\u010Dtem zam\u011Bstnanc\u016F (v %)", y = 0.98), showlegend = FALSE)
```


```{r platy_skut_rozp_kap, echo=FALSE, out.width="100%",warning = FALSE,warning = FALSE,message = FALSE}
dt %>%
  filter(kategorie_2014 %in% c("Ministerstva", "Neustredni st. sprava", "Ostatni ustredni", "Statni sprava")) %>%
  filter(typ_rozpoctu != "SCHV") %>%
  filter(!kap_num %in% c(kaps_to_exclude, 312)) %>%
  select(rok, kategorie_2014_cz, typ_rozpoctu, kap_name, prumerny_plat, cz_kap_name) %>%
  spread(key = typ_rozpoctu, value = prumerny_plat) %>%
  group_by(rok, kap_name, cz_kap_name) %>%
  summarise(
    SKUT = sum(SKUT),
    UPRAV = sum(UPRAV)
  ) %>%
  mutate(diff = (SKUT - UPRAV) / UPRAV) %>%
  group_by(kap_name) %>%
  arrange(rok) %>%
  group_map(~ plot_ly(
    data = ., x = ~rok, y = ~ diff * 100, type = "bar", name = ~kap_name,
    hovertemplate = ~ paste(
      "<extra></extra>",
      "Rok:", rok, "<br>",
      "Kapitola:", cz_kap_name, "<br>",
      "Pl\u00E1novan\u00FD pr\u016Fm\u011Brn\u00FD plat", ": ", format(round(UPRAV, 0), big.mark = " "), "K\u010D", "<br>",
      "Skute\u010Dn\u00FD pr\u016Fm\u011Brn\u00FD plat", ": ", format(round(SKUT, 0), big.mark = " "), "K\u010D"
    )
  ) %>%
    layout(yaxis = list(title = "", range = c(0, 30), ticksuffix = "%"), xaxis = list(tickangle = 90), legend = list(x = 100, y = 0.5)), keep = TRUE) %>%
  subplot(nrows = 5, shareX = TRUE, shareY = T) %>%
  layout(title = list(text = "Rozd\u00EDl v pr\u016Fm\u011Brn\u00FDch platech mezi schv\u00E1len\u00FDm rozpo\u010Dtem a skute\u010Dnost\u00ED (v %)", y = 0.98), showlegend = FALSE)
```

```{r prac_mista_skut_rozp, echo=FALSE, out.width="100%",warning = FALSE,message = FALSE}
dt %>%
  filter(kategorie_2014 %in% c("Ministerstva", "Neustredni st. sprava", "Ostatni ustredni", "Statni sprava")) %>%
  filter(typ_rozpoctu != "SCHV") %>%
  select(rok, kategorie_2014_cz, typ_rozpoctu, kap_num, pocet_zamestnancu) %>%
  spread(key = typ_rozpoctu, value = pocet_zamestnancu) %>%
  group_by(rok, kategorie_2014_cz) %>%
  summarise(
    SKUT = sum(SKUT),
    UPRAV = sum(UPRAV)
  ) %>%
  mutate(diff = (SKUT - UPRAV) / UPRAV) %>%
  group_by(kategorie_2014_cz) %>%
  arrange(rok) %>%
  group_map(~ plot_ly(
    data = ., x = ~rok, y = ~ diff * 100, type = "bar", name = ~kategorie_2014_cz,
    hovertemplate = ~ paste(
      "<extra></extra>",
      "Rok:", rok, "<br>",
      "Pl\u00E1novan\u00FD po\u010Det zam\u011Bstnanc\u016F", ": ", format(UPRAV, big.mark = " "), "<br>",
      "Skute\u010Dn\u00FD po\u010Det zam\u011Bstnanc\u016F", ": ", format(SKUT, big.mark = " ")
    )
  ) %>%
    add_annotations(
      text = ~kategorie_2014_cz,
      x = 0.4,
      y = 1.02,
      yref = "paper",
      xref = "paper",
      font = list(family = "verdana", size = 12),
      xanchor = "center",
      yanchor = "top",
      showarrow = FALSE
    ) %>%
    layout(yaxis = list(title = "", range = c(-15, 1), ticksuffix = "%"), legend = list(x = 100, y = 0.5), showlegend = F), keep = TRUE) %>%
  subplot(nrows = 2, shareX = TRUE, shareY = TRUE) %>%
  layout(title = list(text = "Rozd\u00EDl mezi schv\u00E1len\u00FDm a skute\u010Dn\u00FDm po\u010Dtem zam\u011Bstnanc\u016F (v %)", y = 0.98))
```




```{r platy_skut_rozp, echo=FALSE, out.width="100%",warning = FALSE,warning = FALSE,message = FALSE}
dt %>%
  filter(kategorie_2014 %in% c("Ministerstva", "Neustredni st. sprava", "Ostatni ustredni", "Statni sprava")) %>%
  filter(typ_rozpoctu != "SCHV") %>%
  select(rok, kategorie_2014_cz, typ_rozpoctu, kap_num, prostredky_na_platy, pocet_zamestnancu) %>%
  group_by(rok, kategorie_2014_cz, typ_rozpoctu) %>%
  summarise(prumerny_plat_agg = (sum(prostredky_na_platy) / sum(pocet_zamestnancu)) / 12) %>%
  spread(key = typ_rozpoctu, value = prumerny_plat_agg) %>%
  group_by(rok, kategorie_2014_cz) %>%
  summarise(
    SKUT = sum(SKUT),
    UPRAV = sum(UPRAV)
  ) %>%
  mutate(diff = (SKUT - UPRAV) / UPRAV) %>%
  group_by(kategorie_2014_cz) %>%
  arrange(rok) %>%
  group_map(~ plot_ly(
    data = ., x = ~rok, y = ~ diff * 100, type = "bar", name = ~kategorie_2014_cz,
    hovertemplate = ~ paste(
      "<extra></extra>",
      "Rok:", rok, "<br>",
      "Pl\u00E1novan\u00FD pr\u016Fm\u011Brn\u00FD plat", ": ", format(round(UPRAV, 0), big.mark = " "), "K\u010D", "<br>",
      "Skute\u010Dn\u00FD pr\u016Fm\u011Brn\u00FD plat", ": ", format(round(SKUT, 0), big.mark = " "), "K\u010D"
    )
  ) %>%
    add_annotations(
      text = ~kategorie_2014_cz,
      x = 0.2,
      y = 1,
      yref = "paper",
      xref = "paper",
      font = list(family = "verdana", size = 12),
      xanchor = "center",
      yanchor = "top",
      showarrow = FALSE
    ) %>%
    layout(yaxis = list(title = "", range = c(0, 15), ticksuffix = "%"), legend = list(x = 100, y = 0.5), showlegend = F), keep = TRUE) %>%
  subplot(nrows = 2, shareX = TRUE, shareY = TRUE) %>%
  layout(title = list(text = "Rozd\u00EDl v pr\u016Fm\u011Brn\u00FDch platech mezi schv\u00E1len\u00FDm rozpo\u010Dtem a skute\u010Dnost\u00ED (v %)", y = 0.98))
```


